臺灣板橋地方法院民事判決　　　　　　100 年度保險字第15號
原　　　告　富邦產物保險股份有限公司
法定代理人　陳燦煌
訴訟代理人　許俊彥
被　　　告　許時嘉
訴訟代理人　邱其信
上列當事人間請求損害賠償等事件，本院於民國100 年5 月17日
言詞辯論終結，判決如下：
    主  文
被告應給付原告新臺幣柒拾伍萬柒仟零壹拾元，及自民國九十九
年十二月三十一日起至清償日止，按週年利率百分之五計算之利
息。
訴訟費用由被告負擔。
本判決於原告以新臺幣貳拾伍萬仟元供擔保後，得假執行。
    事實及理由
一、原告起訴主張：被告於民國95年6 月17日21時40分許，無照
    駕駛車號J6J-171 號機車，行經新北市五股區○○○路與五
    權路時，因駕駛不慎之過失，發生自摔交通事故，致其搭載
    之乘客即訴外人何佩珊受有重傷。上揭車號J6J-171 號機車
    已向原告投保強制汽車責任險，事故發生時尚在保險期間，
    經原告查證屬實，即依強制汽車責任保險法及保險契約賠付
    何佩珊之請求。因何佩珊受有中樞神經系統機能損害，遺存
    失智，記憶力障礙，失語症（念名困難），空間知覺能力缺
    損，行為能力退化，喪失勞動能力，日常生活需他人照顧，
    符合強制汽車責任保險殘廢給付標準表障害項目第7 項「中
    樞神經系統機能遺存顯著傷害，終身不能從事工作者」，屬
    殘廢等級第3 等級，據此原告賠付其醫療費用新臺幣（下同
    ）27,010元及殘廢給付730,000 元，共合計為757,010 元。
    爰依強制汽車責任保險法第29條第1 項第5 款之規定，代位
    行使請求權人何佩珊對加害人即被告之請求權等語。併為聲
    明：被告應給付原告757,010 元，及自支付命令送達之翌日
    起至清償日止，按週年利率百分之5 計算之利息；並願供擔
    保，請准宣告假執行。
二、被告則以：伊與何佩珊已於95年12月1 日經由雙方家長於新
    北市永和區立委林德福服務處以32萬元達成和解，何佩珊已
    無條件放棄民事及刑事之法律追訴權，伊無須再賠償原告，
    且本件已經超過兩年時效，另原告所提之臺大醫院診斷證明
    係99年7 月21日所開立，與本件車禍事故無相關性等語置辯
    。併為答辯聲明：原告之訴駁回。
三、查本件被告於95年6 月17日21時40分許，無照駕駛車號J6J-
    171 號機車，發生自摔交通事故，致其搭載之乘客何佩珊受
    傷，嗣原告依強制汽車責任保險法及保險契約，賠付訴外人
    何佩珊醫療費用27,010元及殘廢給付730,000 元，合計為75
    7,010 元等情，為兩造所不爭執，並有新北市政府警察局蘆
    洲分局道路交通事故證明書、強制汽車責任保險請求給付申
    請書及保險賠款電匯同意書各1 紙在卷可稽（見本院卷第14
    、16、17頁），堪信為真實。
四、原告主張其得依強制汽車責任保險法第29條第1 項第5 款之
    規定，代位行使何佩珊對被告之請求權等語，則為被告所否
    認，並以前開情詞置辯。是本件應審究者如下：
（一）被告與何佩珊間之和解契約是否影響原告之請求權？
    1.按被保險人有下列情事之一，致被保險汽車發生汽車交通
      事故者，保險人仍應依本法規定負保險給付之責。但得在
      給付金額範圍內，代位行使請求權人對被保險人之請求權
      ：…五、違反道路交通管理處罰條例第21條或第21條之1
      規定而駕車，強制汽車責任保險法第29條第1 項第5 款定
      有明文。又汽車駕駛人，有下列情形之一者，處新臺幣6
      千元以上1 萬2 千元以下罰鍰，並當場禁止其駕駛：…一
      、未領有駕駛執照駕駛小型車或機器腳踏車，道路交通管
      理處罰條例第21條第1 項第1 款亦有明文規定。本件被告
      於前揭時地無照駕駛機車，有違反道路交通管理處罰條例
      第21條第1 項第1 款規定之情事，並致請求權人何佩珊受
      傷，既為其所不否認，則原告主張其於給付保險金額予何
      佩珊後，得上開強制汽車責任保險法之規定，代位行使何
      佩珊對被保險人即被告之侵權行為損害賠償請求權，於法
      自屬有據。
    2.被告雖抗辯：伊與何佩珊已於95年12月1 日經由雙方家長
      以32萬元達成和解，何佩珊已無條件放棄民事及刑事之法
      律追訴權，伊無須再賠償原告云云，並提出和解書影本1
      紙為證（見本院卷第4 頁）。惟按請求權人對被保險人之
      和解、拋棄或其他約定，有妨礙保險人依強制汽車責任保
      險法第29條規定代位行使請求權人對於被保險人之請求權
      ，而未經保險人同意者，保險人不受其拘束，同法第30條
      規定甚明。而查上開和解未經保險人即原告同意一節，為
      被告所不爭執，是原告主張上開和解對其不發生效力，於
      法亦無不合，被告上開抗辯尚非可採。
    3.再查，原告主張：何佩珊因本件車禍受傷，致中樞神經系
      統機能損害，遺存失智，記憶力障礙，失語症（念名困難
      ），空間知覺能力缺損，行為能力退化，喪失勞動能力，
      日常生活需他人照顧，符合強制汽車責任保險殘廢給付標
      準表障害項目第7 項「中樞神經系統機能存顯著障害，終
      身不能從事工作者」，屬殘廢等級第3 等級，依強制汽車
      責任保險法殘廢給付標準應賠付1,050,000 元，加計何佩
      珊所提供之醫療單據費用27,010元，本應賠付1,077,010
      元，惟何佩珊已提出與被告所達成之32萬元和解書，經其
      扣除後理賠757,010 元等語，亦據其提出臺大醫院99年7
      月21日診斷證明書1 紙、醫療費用單據3 紙及保險賠款電
      匯同意書1 紙為證（見本院卷第15至17頁），且被告對原
      告已依強制汽車責任保險法及保險契約賠付何佩珊上述金
      額亦未爭執，故原告得代位請求被告給付之金額即為上述
      金額。
（二）原告之請求權是否已罹於時效？
      按前項保險人之代位權，自保險人為保險給付之日起，2
      年間不行使而消滅，強制汽車責任保險法第29條第2 項定
      有明文。被告又抗辯：本件自事故發生時起已罹於上開規
      定之兩年時效云云。惟查，依強制汽車責任保險法給付標
      準第3 條第2 、3 項規定：「本保險所稱殘廢，指受害人
      因汽車交通事故致身體傷害，經治療後症狀固定，再行治
      療仍不能期待治療效果，並經合格醫師診斷為永久不能復
      原之狀態；或經治療一定期間以上尚未痊癒，並經合格醫
      師診斷為永不能復原之狀態。前項所定一定期間以1 年為
      原則，但殘廢給付標準表有規定者，從其規定。」而本件
      何佩珊係於99年7 月21日經由臺大醫師開立上開診斷證明
      書，其損害範圍方臻確定，原告於查證屬實後於99年8 月
      25日賠付757,010 元，復有原告提出之賠付資料1 紙在卷
      可稽（見本院卷第52頁），是自99年8 月25日原告為保險
      給付之日起算，算至原告99年12月3 日行使代位權聲請核
      發支付命令時止（見支付命令卷第2 項），尚未逾2 年之
      時效期間，故被告此部分抗辯亦不足採。
（三）臺大醫院99年7 月21日診斷證明書所載何佩珊之病況是否
      與本件事故有無關聯？
      查何佩珊自本件車禍發生後，即因該事故多次至臺大醫院
      就診，有原告提出之臺大醫院95年7 月12日、95年8 月18
      日、95年11月22日、96年2 月7 日、98年4 月3 日、98年
      6 月19日、99年7 月21日之診斷證明書及病歷摘要在卷可
      憑（見本院卷第58至65頁）。依各該診斷證書所載，95年
      7 月12日部分，診斷病名為「1.左側顱內出血2.腦室內出
      血併水腦症」，醫師囑言為「病人因上述疾病於民國95年
      6 月18日來本院急診，於民國95年6 月18日在本院接受血
      塊廓清術，民國95年6 月18日至民國95年7 月6 日於加護
      病房治療照顧，於民國95年7 月6 日轉回一般病房，目前
      仍住院治療中」；95年8 月18日部分，診斷病名為「1.創
      傷性腦損傷2.右鎖骨骨折」，醫師囑言為「病人於民國95
      年6 月18日來本院急診，95年6 月18日轉入加護病房，95
      年6 月18日接受血塊廓清術，95年7 月4 日接受腦室腹膜
      分流術，7 月6 日轉回神經外科病房，95年7 月18日轉至
      復健科病房，95年8 月18日出院後，繼續門診追蹤治療」
      ；95年11月22日部分，診斷病名為「頭部外傷，顱內出血
      」，醫師囑言為「目前遺存失智，行為能力退化，日常生
      活需他人照顧」；96年2 月7 日、98年4 月3 日、98年6
      月19日部分，診斷病名均為「頭部外傷，顱內出血，併發
      外傷性癲癇症」，醫師囑言均為「因中樞神經系統機能損
      害，遺存失智、記憶力障礙，失語症（念名困難），空間
      知覺能力缺損，行為能力退化，喪失勞動能力，日常生活
      需他人照顧」；99年7 月21日部分，診斷病名為「1.頭部
      外傷，顱內出血，腦挫傷左側，左側額葉，併蜘蛛膜下腔
      出血2.急性水腦症術後3.右側鎖骨骨折」，醫師囑言同上
      ，足徵何佩珊於本件事故後確持續在台大醫院治療且病況
      一致，最後經確定為臺大醫院99年7 月21日診斷證明書所
      載之病況甚明，是被告抗辯：臺大醫院診斷證明係99年7
      月21日所開立，與本件車禍事故無相關性云云，亦非可取
      。
四、從而，原告依據強制汽車責任保險法第29條第1 項第5 款及
    保險契約之約定，訴請被告給付757,010 元，及自支付命令
    送達翌日即99年12月31日起至清償日止，按週年利率百分之
    5 計算之利息，為有理由，應予准許。
五、原告陳明願供擔保，請准宣告假執行，經核於法尚無不合，
    爰酌定相當之擔保金額准許之。
六、結論：本件原告之訴為有理由，依民事訴訟法第78條、第
    390 條第2 項，判決如主文。
中    華    民    國    100    年    5     月   31    日
                  民事第一庭    法  官  高文淵
上列正本係照原本作成
如對本判決上訴，須於判決送達後20日內向本院提出上訴狀
中    華    民    國    100    年    5     月   31    日
                                書記官  黃瀅螢